【裁判字號】    89,上訴,684
【裁判日期】    890330
【裁判案由】    違反槍砲彈藥刀械管制條例
【裁判全文】
臺灣高等法院刑事判決                      八十九年度上訴字第六八四號
    上  訴  人
    即  被  告  甲○○
    選任辯護人  林淑惠
右上訴人因違反槍砲彈藥刀械管制條例案件，不服臺灣基隆地方法院八十八年度訴字
第五五六號，中華民國八十八年十二月二十四日第一審判決（起訴案號：臺灣基隆地
方法院檢察署八十八年度偵字第五六六四號），提起上訴，本院判決如左：
    主  文
原判決撤銷。
甲○○未經許可，持有可發射子彈具有殺傷力之土造鋼管槍，處有期徒刑壹年陸月，
併科罰金新臺幣伍萬元，罰金如易服勞役，以銀元參佰元即新臺幣玖佰元折算壹日。
扣案土造鋼管槍壹枝（槍枝管制編號：0000000000號）及土造子彈拾柒
顆均沒收。
    事  實
一、甲○○明知非經主管機關許可，不得持有可發射子彈具有殺傷力之各式槍砲及子
    彈，竟意圖為自己不法之所有，於民國八十八年六月間某日在其所任職之臺北市
    內湖區○○○路與成功路口大華建設公司工地內，竊取不詳姓名之隔間工人所有
    ，放置於該工地現場，可發射子彈具有殺傷力之土造鋼管槍一枝（槍枝管制編號
    ：0000000000號）及土造子彈四十顆（其中三十七顆具有殺傷力、三
    顆不具殺傷力）。得手後，將前揭槍枝及子彈藏置於其所駕駛之車牌號碼ＩＫ─
    二二二三號自用小客車駕駛座旁，而未經許可持有之。迨同年九月十二日二十時
    三十分左右，其駕駛上開車輛行經臺北縣金山鄉五湖村南勢基隆客運總站前，為
    警臨檢查獲，並扣得上開槍枝及子彈。
二、案經臺北縣警察局金山分局移送臺灣基隆地方法院檢察署檢察官偵查起訴。
    理  由
一、右揭事實，迭據被告甲○○於原審及本院審理時坦承不諱，並有土造鋼管槍一枝
    （槍枝管制編號：0000000000號）及土造子彈四十顆扣案可稽。經查
    ，該扣案之槍彈原係大華建設公司於前開臺北市內湖區○○○路與成功路口所建
    十四層大樓工地內，隔間工人所用以清隔間之物，被告曾在該處工作至八十八年
    六月底等情，已據證人即被告當時之僱主江添盛於原審調查中證述明確（見原審
    卷第四十八頁），足徵被告前開自白與事實相符，堪信為真實。次查，扣案之土
    造鋼管槍、子彈，經送請內政部警政署刑事警察局鑑定結果，認該土造鋼管槍一
枝係以擊釘器及鋼管車造組合而成，可填裝口徑零點二七吋具邊緣底火之子彈，
    機械性能良好，認具殺傷力；土造子彈四十顆中之三十七顆，均係口徑零點二七
    吋之建築工業用彈，加裝直徑約零點二六吋之土造金屬彈頭而成，具子彈完整結
    構，均具殺傷力，另三顆亦係口徑零點二七吋之建築工業用彈，內具底火及火藥
    ，具爆發力，惟不具彈頭，不具殺傷力，有該局八十八年九月十七日刑鑑字第九
    四三○二號鑑驗通知書一份附偵查卷可憑，足認被告所持有之扣案土造鋼管槍一
    枝及土造子彈中之三十七顆均具有殺傷力。本件事證明確，被告犯行堪以認定，
    應依法論科。
二、核被告所為，係犯刑法第三百二十條第一項之竊盜罪、槍砲彈藥刀械管制條例第
    十一條第四項未經許可持有可發射子彈具有殺傷力之槍枝罪及同條例第十二條第
    四項之未經許可持有子彈罪。公訴意旨雖以扣案之槍彈為被告所製造，被告涉犯
    槍砲彈藥刀械管制條例第十一條第一項、第十二條第一項之未經許可，製造可發
    射子彈具有殺傷力之槍枝、子彈罪嫌云云。然查，公訴人認被告涉有前揭犯行，
    無非以被告於警訊及偵查中之自白為其論據，惟被告於原審及本院審理時堅決否
    認有前揭製造槍彈之犯行，辯稱扣案之槍彈係其竊得之物等語，而被告所辯各節
    ，核與證人江添盛所述等情相符，扣案之土造子彈四十顆經送鑑定之結果，發現
    均屬建築工業用彈，已如前述，且有照片五張在卷可稽，顯見被告所辯應堪信為
    真實。再者，扣案之槍彈雖於被告所駕駛之車內為警查獲，但此僅能證明被告有
    非法持有槍彈之犯行，尚不足以證明上開槍彈為被告所製造。緣依公訴意旨，係
    將低度之持有槍彈行為為高度之製造槍彈行為所吸收，是被告未經許可，持有可
    發射子彈具有殺傷力之槍枝及子彈行為，應為起訴效力所及，本院自得變更起訴
    法條，改論以槍砲彈藥刀械管制條例第十一條第四項及同條例第十二條第四項之
    持有槍彈罪名。被告同時持有鋼管槍及子彈之行為，係以一行為觸犯二罪名，依
    想像競合犯之規定，應從較重之槍砲彈藥刀械管制條例第十一條第四項未經許可
    持有可發射子彈具有殺傷力之槍枝罪論處。又被告所犯上開竊盜罪及未經許可持
    有可發射子彈具有殺傷力之槍枝罪，有方法結果之牽連關係，為牽連犯，應從較
    重之未經許可持有可發射子彈具有殺傷力之槍枝罪處斷。被告所犯之竊盜罪部分
    雖未據檢察官提起公訴，然該部分事實與公訴人已起訴之持有槍彈事實具有牽連
    犯之裁判上一罪關係，應為起訴效力所及，法院自得併予審判。
三、原審據以論罪科刑，並依槍砲彈藥刀械管制條例第十九條第一項宣告被告應於刑
    之執行完畢或赦免後令入勞動場所強制工作三年，固非無見。惟查，被告持有槍
    彈之低度行為原已在起訴事實之列，本案僅需變更起訴法條而為判決，乃原判決
    竟以該製造罪名部分，不另為無罪之諭知，尚有未合。又司法院大法官會議業於
    八十七年十二月十八日以釋字第四七一號解釋，認該條例第十九條第一項所規定
    一律宣付強制工作三年不合憲法第二十三條所定之比例原則，並自該解釋公布之
    日起不予適用，原判決未敘明本件個案情節是否符合比例原則，亦未審酌刑法第
    九十條第一項保安處分之要件，即逕依該項規定宣告被告應於刑之執行完畢或赦
    免後，令入勞動處所，強制工作三年，亦有未洽（詳如後述）。被告上訴意旨指
    摘於此，尚非無理由，自應由本院予以撤銷改判。爰審酌目前槍枝氾濫，被告於
    此社會治安日益惡化之際，竟竊取並非法持有槍彈，嚴重威脅社會治安，所生危
    害匪淺，及其品行、犯罪之動機、目的、手段、犯後態度等一切情狀，量處如主
    文所示之刑，並就其所受罰金刑部分，諭知易服勞役之折算標準。
三、至於槍砲彈藥刀械管制條例第十九條第一項雖規定：「犯第十一條之罪，經判處
    有期徒刑者，應於刑之執行完畢或赦免後，令入勞動場所，強制工作，其期間為
    三年」。然查強制工作旨在對嚴重職業性犯罪及欠缺正確工作觀念或無正常工作
    因而犯罪者，強制其從事勞動，學習一技之長及正確之謀生觀念，使日後重返社
    會，能適應社會生活；再觀之刑法第九十條第一項規定，亦在對於有犯罪之習慣
    或以犯罪為常業或因遊蕩或懶惰成習而犯罪者，施以強制工作（司法院大法官會
    議釋字第四七一號解釋參照）。是在權衡是否應對犯罪之被告宣告強制工作時，
    應審酌被告是否有犯罪之習慣、以犯罪為常業或因無正常工作而犯罪等情形。經
    查卷附被告之全國前案紀錄表，被告僅於八十一年間因違反麻醉藥品管理條例，
    為法院宣告緩刑四年，已緩刑期滿，本次犯行固有未合，然係利用工作之際，行
    竊扣案槍彈而持有之，依其所為之嚴重性及其所表現之危險性等綜合以觀，尚難
    認有預防矯治其社會危險性之必要，復難遽認其有犯罪之習慣，或以犯某種犯罪
    為常業之情形，本件被告尚無從認定係嚴重之職業性犯罪，亦非因欠缺正常工作
而犯罪之情形，參照上開大法官會議解釋意旨及刑法第九十條第一項規定之立法
    精神，認尚無宣告強制工作，以矯治其社會危險性之必要。
四、扣案土造鋼管槍一枝（槍枝管制編號：0000000000號）及具殺傷力之
    土造子彈三十七顆，均係違禁物，應依刑法第三十八條第一項第一款宣告沒收。
    另未具殺傷力之子彈三顆，則不予宣告沒收，附此敘明。
據上論斷，應依刑事訴訟法第三百六十九條第一條前段、第三百六十四條、第二百九
十九條第一項前段、第三百條，槍砲彈藥刀械管制條例第十一條第四項、第十二條第
四項，刑法第十一條前段、第三百二十條第一項、第五十五條、第四十二條第二項、
第三十八條第一項第一款，罰金罰鍰提高標準條例第二條，現行法規所定貨幣單位折
算新臺幣條例第二條，判決如主文。
本案經檢察官陳時提到庭執行職務。
中      華      民      國      八十九      年     三     月    三十    日
                            臺灣高等法院刑事第五庭
                                審判長法  官  曾  德  水
                                      法  官  趙  功  恆
                                      法  官  林  立  華
右正本證明與原本無異。
如不服本判決應於收受送達後十日內向本院提出上訴書狀，其未敘述上訴之理由者並
得於提起上訴後十日內向本院補提理由書（均須按他造當事人之人數附繕本）。
                                      書記官  廖  月  女
中      華      民      國      八十九      年     四     月     一     日
附錄：本判決論罪科刑法條全文
刑法第三百二十條第一項
意圖為自己或第三人不法之所有，而竊取他人之動產者，為竊盜罪，處五年以下有期
徒刑、拘役或五百元以下罰金。（罰金額度已提高為十倍）
槍砲彈藥刀械管制條例第十一條第四項：
未經許可，持有、寄藏或意圖販賣而陳列第一項所列槍砲者，處一年以上七年以下有
期徒刑，併科新臺幣七百萬元以下罰金。
槍砲彈藥刀械管制條例第十二條第四項：
未經許可，持有、寄藏或意圖販賣而陳列子彈者，處五年以下有期徒刑，併科新臺幣
三百萬元以下罰金。


司法院資訊處製作；財團法人民間司法改革基金會備份。
